【裁判字號】    89,上訴,651
【裁判日期】    890530
【裁判案由】    誣告
【裁判全文】
臺灣高等法院臺中分院刑事判決                    八十九年度上訴字第六五一號
    上  訴  人
    即  被  告  丙○○
                乙○○
    共      同
    選任辯護人  廖繼鋒律師
右上訴人因誣告案件，不服臺灣台中地方法院八十八年度自字第一二二四號中華民國
八十九年二月二十四日第一審判決，提起上訴，本院判決如左：
      主  文
上訴駁回。
丙○○、乙○○均緩刑肆年。
      事  實
一、丙○○、乙○○二人為夫妻關係，丙○○為廣全營造有限公司（下稱廣全公司）
    之負責人，與甲○○時有事業上之來往。民國（下同）八十一年三月間，甲○○
    擔任負責人成立廣興建設股份有限公司（以下簡稱廣興公司），並經丙○○、乙○○同意以其二人名義分任該公司董事及股東辦理公司設立登記。同年五月間，
  廣興公司向台中區中小企業銀行（現改制為台中商業銀行）申請辦理土地融資新
    台幣（下同）五千萬元及營建融資九千六百萬元，做為購地興建地下一層，地上
    八層之店鋪集合住宅之用，並由丙○○以廣興公司股東之身分擔任連帶保証人。
    嗣廣興公司因經營不善，未能按時給付台中區中小企業銀行貸款利息，致丙○○
    名下之房地於八十四年二月八日為台中區中小企業銀行聲請查封；而至八十六年
    二月間，廣興公司訴請廣全公司依雙方前合建房屋之結算協議給付款項，於八十
    六年六月二十五日經原審法院民事庭判決廣全公司敗訴，應給付廣興公司三百三
    十二萬七千四百九十八元及利息，此一結果招致丙○○、乙○○二人之不滿，竟
    共同基於使甲○○受刑事處分之犯意聯絡，於八十六年七月二十九日以二人名義
    具狀虛構甲○○未經其二人同意，擅自登記二人為廣興公司之董事及股東，向台
    灣台中地方法院檢察署提出告訴，請求偵辦甲○○偽造文書犯行（八十六年度偵
    字第一一六一四三號），嗣經台灣台中地方法院於八十七年十二月三日以八十七
    年度訴字第六一六號判決甲○○無罪，並經台灣高等法院台中分院以八十八年度
    上訴字第四六九號判決駁回上訴確定在案。
二、案經甲○○提出自訴。
    理  由
一、訊據被告丙○○、乙○○矢口否認有何誣告犯行，辯稱：(1)自訴人甲○○從未提
    出獲得被告等同意擔任廣興公司股東之授權證明。被告丙○○同意擔任廣興公司
    銀行貸款之連帶保證人係本於營造商之地位，應建築經理公司之要求始行配合。
    貸款文件中僅申請書中提及被告丙○○係廣興公司股東，惟該項文字係銀行職員
    所寫。(2)會計師之公司負債查詢，其查詢對象係自訴人有無收到廣興公司之保證
    金三千五百萬元，非針對被告丙○○之查詢。(3)被告丙○○於八十四年二月八日
    所有之不動產被查封後，雖查悉上情，惟身為本案之營造商，自訴人又已倒閉，
    為奔走協調承購戶自救委員會與銀行之間，解決債務，繼續工程之興建，終至圓
    滿解決，始遲至八十六年七月二十九日對自訴人提出偽造文書之告訴，並無違反
    常理之處。(4)被告二人於八十年間，自訴人以自然人名義為起造人方式進行建屋
    出售業務時，曾提供身分證影本等資料，做為人頭起造人之用，依時間推估，自
    訴人應係將該身分證影本影印後而使用。(5)被告乙○○係單純家庭主婦，從未過
    問丙○○經營之業務，亦未與自訴人有任何交往云云。
二、本院查：
  (一)丙○○、乙○○明知且同意以其二人名義分任廣興公司股東之事實，業據自訴人
    甲○○指訴綦詳。而被告二人意圖自訴人受刑事處分，於八十六年七月二十九日
    ，以甲○○冒用被告二人名義擔任廣興公司股東，涉嫌偽造文書為由，向台灣台
    中地方法院檢察署提出告訴，經原審法院審理結果，認自訴人係基於被告二人授
    權以其等為股東名義辦理公司設立登記，而諭知甲○○無罪（八十七年度訴字第
    六一六號），經上訴本院駁回上訴確定（八十八年度上訴字第四六九號）等情，
    亦據本院調閱上開案卷查核明確，並有上開案號判決書在卷可憑。
  (二)八十一年五月間，廣興公司向台中區中小企業銀行申請辦理土地融資五千萬元及
    營建融資九千六百萬元，做為購地興建地下一層，地上八層之店鋪集合住宅之用
    ，當時即由丙○○以廣興公司股東之身分擔任連帶保証人等情，有廣興公司借款
    之聲請書、丙○○簽訂之約定書、本票等影本附於台中地檢署八十六年度偵字第
    一六一四三號偵查卷內可稽。且徵諸該卷所附台中區中小企業銀行為受款人之六
    紙本票影本之發票人欄，均蓋有被告丙○○否認為其印章之「丙○○」印文（按
    該印章自訴人於該案供稱係廣興公司為公司股東刻的），而該印文是蓋於被告丙○○肯認為其親筆簽名，並肯認為其親自蓋用「丙○○」印鑑之印文中間，顯然
    是自訴人所刻之印章用印在前，被告丙○○之親自簽名及用印在後，可知被告丙○○就自訴人以其為廣興建設公司股東情事，於擔任連帶保證人時即知之甚詳。
  (三)在前揭借款申請書上已載明，被告丙○○係以廣興公司股東身分擔任連帶保證人
    之事實，己見前述。証人即台中商業銀行經理 (即原台中區中小企業銀行東豐原
    分行襄理)蔡禎宗於原審法院八十八年度上訴字第四六九號偽造文書案件審理時
    到庭証稱：銀行對於法人貸款，習慣上係要求公司之董、監事、大股東為連帶保
    證人等語。嗣於本案原審法院審理時亦證稱：土地融資和營建融資是分別申請，
    土地融資是買土地時即到銀行辦理一次撥放，營建融資是分次撥放‧‧‧依一般
    銀行正常程序，行員會告知（當事人以何種身分擔任保証人），且當事人應會知
    道等語，就被告丙○○知悉以何種身分擔任連帶保證人一節，核與證人即於案發
    時擔任台中區中小企業銀行東豐原分行徵信業務之邱敬芸於台中地檢署八十六年
    度偵字第一六一四三號偵查時所證情節相符。
  (四)廣興公司成立時代辦設立登記事宜之會計師陳榮東是經被告丙○○介紹，而陳榮
    東係住於台中市○村路○段五二巷一五號，被告二人則住於同市路巷一一號，互
    為鄰居等情，業據證人陳榮東會計師於原審法院審理上開甲○○被訴偽造文書案
    件時到庭證述無訛，廣興公司之設立登記，既係被告丙○○所介紹之會計師陳榮
    東所辦理，且被告丙○○與陳榮東又是鄰居，辦理公司登記所須之資料雖是自訴
    人交付予會計師陳榮東，惟衡諸常理，自訴人自不可能未經被告丙○○同意，即
    將被告二人之資料交付予經被告丙○○所介紹，且係屬被告等所熟識之會計師，
    蓋以若自訴人意在不法，當無選擇被告丙○○所介紹之會計師代辦公司登記事宜
    ，而自曝其不法行為之理。
  (五)被告乙○○與被告丙○○對自訴人共同提起偽造文書告訴，且多次經傳喚到庭接
    受訊問等情，業據本院調閱台中地檢署八十六年度偵字第一六一四三號偵查卷宗
    可考。而被告乙○○為丙○○之配偶，縱所辯其為單純家庭主婦，未參與被告丙○○事業屬實，然參酌被告二人為同財共居之夫妻關係，且衡諸常情，對他人提
    起刑事告訴是何等重要而需審慎將事始得不遭反噬之事，被告乙○○顯無不知上
    情之理。是其二人具狀指稱自訴人未經二人同意擅自以渠等名義辦理公司登記乙
    節顯屬虛構。其等前揭所辯，無非係畏罪卸飾之詞，殊無足採，事証明確，被告
    二人右揭犯行洵堪認定。
三、原審因而適用刑事訴訟法第三百四十三條、第二百九十九條第一項前段，刑法第
    二十八條、第一百六十九條第一項之規定，並審酌被告等之品行、犯罪之動機、
    目的、手段、所生之危害及犯罪後飾詞狡辯，態度非佳等一切情狀，分別量處有
    期徒刑四月，其認事用法核無違誤，量刑亦屬允當，上訴意旨猶執陳詞否認犯罪
    ，其上訴為無理由，應予駁回。復查被告等二人前均未曾受有期徒刑以上刑之宣
    告，有台灣台中地方法院及台灣高等法院被告全國前案紀錄表各一紙可稽，因與
    自訴人之業務往來關係一時失慮，致罹刑章，經此教訓，當知所警惕，應無再犯
    之虞，本院認對被告等所宣告之刑，均以暫不執行為適當，爰併宣告緩刑四年，
    以啟自新。
四、據上論斷，應依刑事訴訟法第三百六十八條，刑法第七十四條第一款，判決如主
    文。
中      華      民      國    八十九     年     五     月    三十       日
                                  臺灣高等法院臺中分院刑事第四庭
      審判長法  官  洪  耀  宗
                                              法  官  吳  重  政
                                              法  官  劉  登  俊
右正本證明與原本無異。
如不服本判決應於收受送達後十日內向本院提出上訴書狀，其未述上訴之理由者並
得於提起上訴後十日內向本院補提理由書（均須按他造當事人之人數附繕本）。
                                              書記官  朱  敏  諄
中      華      民      國    八十九     年     五     月    三十一     日
                                                                        Ｅ


司法院資訊處製作；財團法人民間司法改革基金會備份。
